【裁判字號】    90,聲再,160
【裁判日期】    900928
【裁判案由】    聲請再審
【裁判全文】
臺灣高等法院高雄分院刑事裁定          九十年度聲再字第一六號
    再審聲請人
    即受判決人  甲○○
右列聲請人因公共危險等案件，對於本院八十九年度上訴字第二二一號中華民國八十
九年八月十日確定判決（臺灣高雄地方法院八十八年度訴字第九八０號、臺灣高雄地
方法院檢察署八十八年度偵字第二三七四號、三０五四號、八七九０號、一二二五四
號、一二六四五號），第四次聲請再審，本院裁定如左：
    主  文
再審之聲請駁回。
    理  由
一、聲請再審意旨略稱：因發現下列確實之新證據，足認聲請人應受無罪之判決：(一)
    臺灣高雄地方法院檢察署八十八年度偵續字第一三三號不起訴處分書中告訴意旨
    欄所載，陳天水、兵文忠、兵蔡秋香、郭永明、范姜群進、簡文章等人，於民國
    （下同）八十八年一月四日起在高雄縣仁武鄉仁福村公館二巷十號土地公廟前，
    圍堵道路不讓施工車輛人員進入施工，因認陳天水等六人共同涉有妨害自由罪嫌
    ，始遭聲請人向仁武分局刑事組提出告訴之明確事證，足以證明原確定判決認聲
    請人基於概括犯意，自八十七年十月間某日起至八十八年一月初某日止，連續多
    次率不詳姓名之成年人多人分乘車輛入仁福村內，共同向抗爭之村民陳天水、兵
    蔡秋香、穆和清、朱興等人恐嚇稱：如阻止施工要把你們做掉，要放火燒掉擋路
    之抗爭車輛，並當場拿出不明液體之寶特瓶作放火打人狀之犯罪事實，確係錯誤
    。(二)高雄縣政府八十七年十一月二十日八七府農保字第二二四二五七號函說明一
    ，足資證明運泰公司係在八十七年十一月十一日向主管機關高雄縣政府申報開工
    之事實，故運泰公司在該村興建掩埋場確實開工之日期，係在八十七年十一月十
    一日以後，自無原確定判決所認聲請人於八十七年十月間某日起即恐嚇抗爭村民
    之事實。(三)高雄縣警察局仁武分局九十年八月十五日（九十）仁警保民字第一二
    七０一號函（含運泰公司九十年八月一日運處字第０００一號申請核發報案證明
    函）說明二後段所述，八十八年元月三日、四日、五日、十八日，仁武分局員警
    確至仁福村維持秩序之事證，足以證明原確定判決所認聲請人於八十七年十月間
    某日起即恐嚇抗爭村民之事實，確係錯誤。(四)高雄縣警察局仁武分局九十年八月
    二十四日仁警保民字第一二七０二號函所檢發之運泰公司八十八年一月五日運處
    字第二一三二號函及一月十五日運處字第二一三九號函，係向該分局聲請派遣警
    力強制排除仁福村民即本案告訴人陳天水等在該村公館二巷十號土地公廟前既有
    道路上，圍堵施工車輛進入合法施工場所施工之障礙，以保障人民合法施工權益
    之函文，足資證明聲請人係依法聲請警方排除本案告訴人陳天水等村民違法抗爭
    之障礙，況聲請人係抗爭事件之被害人，亦向轄區仁武分局刑事組提出告訴陳天
    水等六人妨害自由案，聲請人確無如原確定判決所認對抗爭村民恐嚇之犯行。(五)
    高雄縣環保局八十八年一月十三日八八高縣環四字第０一二六六號函，指示運泰
    公司儘速於仁武鄉仁福村召開掩埋場設置協調說明會，以加強該村民意之紓處，
    並將舉行時間、地點復知該局及相關單位之始末，無非係因仁福村民及本案告訴
    人陳天水、黃張明秀等人，於八十八年一月十一日至高雄縣環保局抗議該局違法
    核准運泰公司在該村設置一般事業廢棄物衛生掩埋場，經高雄縣環保局長丁杉龍
    出面答覆係依法核准設置，村民心生不滿所致。上情亦經仁武分局及刑事組在抗
    議現場錄影存證。又本案告訴人陳天水、兵蔡秋香、穆和清、朱興等四人分別於
    八十八年一月六日及同年月十九日，在警訊、偵查中陳述聲請人恐嚇犯行終了之
    日係八十八年一月五日。此皆足證原判決所憑本案告訴人陳天水於八十八年三月
    十四日向調查局南機組指訴聲請人面對該村村民之集體抗爭，先是報警處理，想
    以警力解決，但警察到場後發現聲請人未遵照高雄縣環保局指示與村民做好溝通
    ，乃要求聲請人自行與村民協調，當時陳天水拿上開高雄縣環保局八十八年一月
    十三日八八高縣環四字第０一二六六號函給聲請人看，要聲請人先與村民溝通後
    再動工，聲請人便對我出言恐嚇，說我現在居住的房子係違建，他要動用關係，
    馬上叫工務建管單位拆掉我的房子，又向村民表示要整我們這些反對的村民，然
    後跑到美國，讓我們找不到他人等虛偽證言，認定聲請人之恐嚇犯行，確係錯誤
    者，從而足認聲請人應受無罪判決云云。
二、按聲請再審經法院認為無再審理由以裁定駁回者，不得更以同一原因聲請再審，
    刑事訴訟法第四百三十四條第二項定有明文。又按同法第四百二十條第一項第六
    款所謂發現確實之新證據，係指當時已經存在而發現在後或審判時未經注意之證
    據，且能證明原確定判決所認定之事實為錯誤者而言，最高法院三十五年度特抗
    字第二一號著有判例。故若該證據形式上雖屬真實，然縱予提出供法院審酌，在
    客觀上亦未必能據以動搖原確定判決之基礎或依其他證據資料所作事實之認定者
    ，自難認屬刑事訴訟法第四百二十條第一項第六款所規定之確實新證據。
三、經查：聲請人先前曾以聲請再審意旨(一)、(五)之理由聲請再審，經本院九十年度聲
    再字第六八號裁定以無再審理由駁回（詳見本院九十年度聲再字第六八號裁定理
    由二及其附件刑事再審聲請狀第六頁至第七頁、第十三頁至第十五頁），嗣本件
    又以相同理由聲請再審，其程序顯然違背法令，此部份再審之聲請應予駁回。再
    查：聲請再審意旨(二)之高雄縣政府八十七年十一月二十日八七府農保字第二二四
    二五七號函說明一所述及聲請再審意旨(三)之高雄縣警察局仁武分局九十年八月十
    五日（九十）仁警保民字第一二七０一號函說明二後段所述，係聲請人欲證明運
    泰公司在高雄縣仁武鄉仁福村興建掩埋場之確實開工日期，係在八十七年十一月
    十一日以後，及八十八年元月三日、四日、五日、十八日，仁武分局員警曾至該
    村維持秩序等事實，並無原確定判決所認聲請人於八十七年十月間某日起即恐嚇
    抗爭村民之事實。惟聲請人先前曾以高雄縣政府八十七年十一月九日八七府農保
    字第二二二四八０號函及所附水土保持施工許可證為新證據，欲證明運泰公司在
    該村興建掩埋場確實開工之日期，係在八十七年十一月十一日以後為由，聲請再
    審，並經本院八十九年度聲再字第二二四號裁定以無再審理由駁回（詳見本院八
    十九年度聲再字第二二四號裁定第十四頁至第十五頁、第三十三頁），嗣本件又
    以其他證據欲證明相同之事實，自應以無理由駁回此部份再審之聲請。又查：聲
    請再審意旨(四)之高雄縣警察局仁武分局九十年八月二十四日仁警保民字第一二七
    ０二號函所檢發之運泰公司八十八年一月五日運處字第二一三二號函及一月十五
    日運處字第二一三九號函，僅能證明聲請人曾聲請警方排除本案告訴人陳天水等
    村民之違法抗爭，並不足以證明聲請人無如原確定判決所認對抗爭村民恐嚇之犯
    行，此即非能證明原確定判決所認定事實為錯誤之新證據，自難認為有再審之理
    由，此部份再審之聲請亦應予駁回。
四、據上論結，應依刑事訴訟法第四百三十三條、第四百三十四條第一項，裁定如主
    文。
中    華    民    國      九十      年       九       月     二十八     日
                  臺灣高等法院高雄分院刑事第五庭
                                  審判長法官  吳水木
                                        法官  陳朱貴
                                        法官  洪慶鐘
右正本證明與原本無異。
不得抗告。
                                      書記官  陳金卿
中    華    民    國      九十      年       十       月       三       日
                                                                        ｋ


司法院資訊處製作；財團法人民間司法改革基金會備份。
